臺灣高等法院刑事判決　　　　　　　　96年度上訴字第3906號
上　訴　人　臺灣基隆地方法院檢察署檢察官
被　　　告　甲○○
上列上訴人因被告違反毒品危害防制條例案件，不服臺灣基隆地
方法院96年度訴字第478號，中華民國96年7月25日第一審判決（
起訴案號：臺灣基隆地方法院檢察署96年度毒偵字第1249號），
提起上訴，本院判決如下：
    主  文
上訴駁回。
    事實及理由
一、本案經本院審理結果，認第一審以被告甲○○犯毒品危害防
    制條例第10條第1項之施用第一級毒品罪，判處有期徒刑8月
    ，減為有期徒刑4月，並諭知易科罰金標準，認事用法及量
    刑均無不當，應予維持，並引用第一審判決書記載之事實、
    證據及理由（如附件）。
二、上訴意旨略以：被告另於本件判決前，亦基於反覆持續施用
    第一級毒品之包括犯意，於96年7月3日18時許，在基隆市○
    ○區○○街68巷51號住處，以針筒注射方式，非法施用第一
    級毒品海洛因。按毒品因具有成癮性、濫用性，故立法實務
    首重以刑事處遇方式戒斷行為人毒癮，若無法收其實效，始
    依法追訴處罰，故施用毒品本身具備反覆、延續之行為特徵
    ，持續多次施用毒品始為此類犯罪之典型或常態，於刑法評
    價上，施用毒品應僅成立集合犯一罪。且自刑事法若干犯罪
    行為態樣，本質上原具有反覆、延續實行之特徵，立法時既
    予特別歸類，定為犯罪構成要件之行為要素，則行為人基於
    概括之犯意，在密切接近之一定時、地持續實行之複次行為
    ，倘依社會通念，於客觀上認為符合一個反覆、延續性之行
    為觀念者，於刑法評價上，即應僅成立一罪，即學理上所稱
    「集合犯」。則被告上開犯行與本件之犯罪時間緊接，手段
    相同，顯基於包括之犯意反覆、持續為之，為集合犯，應屬
    裁判上之一罪。依審判不可分原則，該案應為起訴效力所及
    ，原審未及斟酌，難認原判決允當，為此提起上訴，請求撤
    銷改判云云。
三、經查：
  (一)依據最高法院96年度台上字第2083號判決要旨，「刑法關於
    連續犯之規定，已於94年2月2日經修正公布時，予以刪除，
    並於95年7月1日起施行，考其立法理由，係以實務上對連續
    犯之認定，過於寬鬆，常可連綿數年之久，不無鼓勵犯罪之
    嫌，使國家刑罰權之行使，發生不合理之現象。則被告上開
    經送併辦部分之施用海洛因行為，既係於刑法連續犯規定經
    刪除後所為，與本件施用犯行，已無連續犯之適用。又施用
    毒品行為，大多具有成癮性，故毒品危害防制條例之施用第
    一級或第二級毒品罪，依該條例之立法意旨，原即預定其有
    反覆施用第一級或第二級毒品之性質，固得認屬學理上所稱
    「集合犯」而為包括之一罪。然對依集合犯而論以包括一罪
    之判斷，仍不能無限擴張，其一罪範圍之認定，必須與上揭
    連續犯刪除之立法旨趣相契合，苟行為人主觀上，非出於一
    個決意，客觀上各行為間，又無密切接近關係，依一般社會
    通念，認不應評價為一罪方合於刑罰公平原則時，自不能悉
    數率皆論以一罪。」，因此自95年7月1日起，涉犯施用第一
    級毒品犯行者，其前後施用第一級毒品之二個以上之行為，
    能否論以「集合犯」，而屬包括之一罪，端賴行為人前後施
    用第一級毒品之行為，其主觀上是否出於毒品成癮性之一次
    決意，而客觀上各行為間又存在密切接近關係而定。從而，
    卷內證據若足資證明該行為人施用第一級毒品，係出於毒品
    成癮性之一次決意，而於一定時間內密集多次施用第一級毒
    品，自可將該行為人之多次施用第1級毒品犯行，論以「集
    合犯」，反之，則無論以「集合犯」之餘地。
  (二)復就刑法刪除連續犯規定後多次施用毒品之犯行，係認「就
    刑法施行後多次施用毒品之犯行，採一罪一罰，始符合立法
    本旨」及「刑法修正施行後之多次施用犯行，除符合接續犯
    之要件外，則應一罪一罰」，亦有最高法院96年8月21日之
    「96年度第9次刑事庭會議決議文」可資參照。
  (三)查本件被告於96年7月3日18時許，在基隆市○○區○○街68
    巷51號住處，以針筒注射方式，非法施用第一級毒品海洛因
    。嗣於96年7月4日23時40分許，在基隆市○○區○○路210
    號前為警查獲，並扣得海洛因10包（合計淨重1.42公克）及
    注射針筒1支，經警採其尿液檢驗結果呈安非他命、甲基安
    非他命、嗎啡、可待因均呈陽性反應（見96年度毒偵字第15
    97號卷第23頁），而被告於警詢、偵查中，均坦承於96年7
    月3日施用海洛因1次，核與本案係於96年3月24日之施用海
    洛因之犯罪時間，相隔已達3個月以上，客觀上，實亦難認
    其係在「密切接近」之一定時間為之，故於刑法評價上，依
    社會健全觀念，即難認前、後犯行有集合犯包括一罪之關係
    ，則揆諸前揭最高法院判決及刑事庭會議決議之見解，於95
    年7月1日修正廢止連續犯後，採一罪一罰之原則，則被告96
    年7月3日之施用第一級毒品海洛因之犯行，與本案被告之犯
    行即無集合犯之適用，本院無從併為判決。從而公訴人以集
    合犯之觀念，請求本院就被告此部分犯行，併為審理，尚乏
    依據，應將台灣基隆地方法院檢察署96年度毒偵字第1821號
    卷證退回檢察官另行處理。
據上論結，應依刑事訴訟法第368條、第373條，判決如主文。
本案經檢察官田炳麟到庭執行職務。
中　　華　　民　　國　　96　　年　　10　　月　　11　　日
　　　　　　　　　刑事第十七庭  審判長法　官    趙功恆
　　　　　　　　　　　　　　　　　    法　官    高明哲
　　　　　　　 　 　　　　　　　　　　法　官    孫惠琳
以上正本證明與原本無異。
如不服本判決，應於收受送達後十日內向本院提出上訴書狀，其
未敘述上訴之理由者並得於提起上訴後十日內向本院補提理由書
（均須按他造當事人之人數附繕本）。
                                      書記官    魏汝萍
中　　華　　民　　國　　96　　年　　10　　月　　11　　日
附錄：本案論罪科刑法條全文
